【裁判字號】    95,親,20
【裁判日期】    951123
【裁判案由】    確認親子關係存在
【裁判全文】
臺灣基隆地方法院民事判決                95年度親字第20號
原      告  丙○○
被      告  乙○○
法定代理人  甲○○
上列當事人間確認親子關係存在事件，本院於95年11月9日言詞
辯論終結，判決如下：
    主  文
確認丙○○與乙○○間之親子關係存在。
訴訟費用由被告負擔。
    事實及理由
一、按現行民事訴訟法中親子關係事件之規定，雖未定有確認親
    子關係訴訟之類型，但親子關係存否，不僅涉及相關當事人
    身份關係之確定，同時對於例如親權、扶養、法定代理甚至
    繼承等法律關係之成立或存在與否，皆產生重要之關連，是
    以親子關係存在與否之確定，所牽涉者並非僅係單純之法律
    事實，同時本類訴訟之標的即為身份上法律關係存否之確認
    ，因而向來學說及實務上之見解皆承認親子間身份關係可以
    作為確認訴訟之標的（最高法院23年度上字第3973號判例、
    最高法院62年度第3次民庭庭推總會決議（八）參照）。又
    按民事訴訟法第247條所謂即受確認判決之法律上利益，係
    指因法律關係之存否不明確，致原告在私法上之地位有受侵
    害之危險，而此項危險得以對於被告之確認判決除去之者而
    言，最高法院42年台上字第1031號著有判例。本件被告之戶
    籍登記母不詳，原告主張為被告之母，為使身分明確之必要
    ，應認有確認利益，故原告提起本件確認親子關係之訴，即
    難謂非法，合先敘明。
二、原告起訴主張：原告為大陸地區人民，與被告之父甲○○為
    同居男女朋友關係，原告於同居期間懷孕，因在台灣地區尚
    無合法身分，無法進行產檢及生產，故甲○○在拾得訴外人
    楊心榕身分證後，貼上丙○○照片加以變造後並行使之，致
    生產醫院誤訴外人楊心榕為被告乙○○之生母，並開立出生
    證明，後又因被告乙○○生病需要健保，至戶政事務所辦理
    認領被告乙○○之登記，並使戶政事務所人員於戶籍謄本上
    登載「楊心榕為乙○○之生母」之錯誤事實。上訴事實業經
    鈞院刑事庭判決確定在案，訴外人楊心榕與被告乙○○間確
    認親子關係不存在事件亦經鈞院民事庭判決確認在案。依戶
    籍法第24條、戶籍法施行細則第13條第1項第12款，如有更
    正戶籍上之記載，使身分明確之必要時，得認為有確認之利
    益，為此提起本件確認親子關係存在之訴，請求判決如主文
    第1項所示。被告法定代理人甲○○則到庭陳述原告所言為
    真，請依法判決。
三、經查原告主張其為被告之生母，因其為大陸地區人士，無法
    在台灣進行產檢及生產，遂於拾得訴外人楊心榕之身分證後
    ，予以變造並加以使用，致醫院及戶政機關為錯誤之記載等
    情，業經本院95年度訴字第555號刑事判決，對於原告以偽
    造署押罪、判處有期徒刑3月，如易科罰金，以銀元300元折
    算1日確定、對於甲○○以行使偽造私文書罪、判處有期徒
    刑7月，確定之事實，業經本院調閱上開卷宗，核閱屬實，
    被告對此亦不爭執，應堪信為真實。又查原告主張被告乙○○為原告之子乙節，業經財團法人長庚紀念醫院親子鑑定報
    告鑑定指出，丙○○為乙○○親生母親的機率為99.9999%
    ，此有該院95年9月8日親子鑑定報告在卷足憑，原告之主張
    堪信為真，從而原告請求確認原告與被告間親子關係存在，
    並無不合，應予准許。
四、據上論結，本件原告之訴為有理由，依民事訴訟法第78條，
    判決如主文。
中    華    民    國    95    年    11    月    23    日
                  家事法庭法  官  林李達
以上正本係照原本作成。
對於本件判決如有不服，應於收受送達後20日內向本院提出上訴
書狀，敘述上訴之理由，上訴於臺灣高等法院，並按他造當事人
之人數附具繕本。
中    華    民    國    95    年    11    月    27    日
                          書記官  黃錫煒


司法院資訊處製作；財團法人民間司法改革基金會備份。
